臺灣臺南地方法院民事裁定　　　　　　　　96年度抗字第72號
抗　告　人　甲○○
相　對　人　乙○○
　　　　　　　　　　　　號
抗告人因與相對人間本票裁定強制執行事件，對於中華民國96年
6月15日本院臺南簡易庭96年度票字第4314號裁定提起抗告，本
院裁定如下：
    主  文
抗告駁回。
抗告程序費用新臺幣壹仟元由抗告人負擔。
    理  由
一、按「本票執票人向本票發票人行使追索權時，得聲請法院裁
    定後強制執行。」票據法第123條定有明文。又「本票執票
    人依上開法條之規定，向本票發票人行使追索權時，聲請法
    院裁定准予強制執行，其性質與非訟事件無殊，法院就本票
    形式上之要件是否具備予以審查為已足。至於實體上之爭執
    ，為裁定之法院，無權加以審酌。」此亦有最高法院56年台
    抗字第714號判例可資參照。次按，本票執票人依票據法第
    123條規定，聲請法院裁定許可對發票人強制執行，係屬非
    訟事件，此項聲請之裁定，及抗告法院之裁定，僅依非訟事
    件程序，以審查強制執行許可與否，並無確定實體上法律關
    係存否之效力，如發票人就票據債務之存否有爭執時，應由
    發票人提起確認之訴，以資解決，最高法院56年臺抗字第71
    4號、57年臺抗字第76號亦分別著有判例可參。
二、本件相對人在原審主張執有抗告人於民國96年5月24日所簽
    發之本票一紙，票號為367776號，面額為新臺幣（下同）50
    0,000元，到期日為96年5月31日，並載明免除作成拒絕證書
    （以下簡稱「系爭本票」），詎經相對人於到期日向抗告人
    提示未獲付款，爰依票據法第123條規定聲請裁定准許強制
    執行，業據提出本票一紙為證。原審依前開票據法第123 條
    規定裁定予以准許，經核尚無不合。
三、抗告意旨略以：抗告人開立系爭本票是相對人夫婦眼見抗告
    人之父因交通事故死亡，覬覦抗告人及胞兄即第三人李志卿
    可得之保險金（家屬總共可得理賠6,000,000元），相對人
    夫婦乃假藉為家父投保兩家保險公司之意外險，須補貼相對
    人夫婦為家父繳納工作團體意外險所付出金錢成本為由，基
    此錯誤引導抗告人及胞兄誤以為團險費很少而取得抗告人及
    胞兄之應允。96年5月24日經保險公司業務員李玉春事前私
    下告知略謂：該日下午2時亡者家屬（即抗告人及胞兄）將
    前往領取理賠支票一事，相對人夫婦竟事先早已抵達臺南市
    ○○路新光人壽保險公司內等候抗告人及胞兄前往，相對人
    趁抗告人及胞兄簽領保險費3,000,000元支票完成之際，相
    對人當眾（抗告人夫婦、胞兄李志卿夫婦、理賠員、業務員
    李玉春）強行奪取該張3,000,000元支票，立即置該張支票
    於相對人支配之下，並據以威脅抗告人及胞兄須立即一同前
    往附近金融機構領取1,000,000元，供相對人補貼其夫婦為
    抗告人之父投保之金錢成本後，才願歸還該張所請領之3,00
    0,000元保險理賠支票，因胞兄畏其蠻橫，於附近郵局當場
    提領500,000元現金完成交付，抗告人則以沒有那麼多現金
    為由，竟遭相對人當場強迫須立即至附近之便利超商購買本
    票，被迫當場開立系爭本票給予相對人，總算取回該張3,00
    0,000元保險理賠本票，相對人並隨即告知抗告人，俟下一
    筆3,000,000元保險理賠金領得後，再以現金500,000元找她
    換回系爭本票。因抗告人事後抵死不願支付如此無理之金額
    予如此惡劣霸道之人，認相對人乃係事後見欲得之不法金錢
    未果，始據以向本院聲請，而欲假手利用本院對抗告人強制
    執行系爭本票金額，以順利取得該筆不法金錢。抗告人已於
    96年6月12日下午6時許向居住所在地之臺南縣警察局麻豆分
    局麻豆派出所報案，並由派出所警員即第三人李清寶受理後
    ，目前全案正由麻豆分局偵查隊偵查員即第三人李國章負責
    承辦並深入調查中。系爭本票純係相對人以恐嚇脅迫手段強
    逼抗告人違背意願所開立，請求廢棄原裁定等語。
四、經查，相對人所提出之系爭本票，由外觀為形式上審查，發
    票日為96年5月24日，發票人為抗告人，蓋有抗告人印章，
    票面金額為500,000元，到期日為96年5月31日，系爭本票由
    形式上審查已具備本票之要件，抗告人亦自承系爭本票確為
    伊所簽發，自屬真正之本票，原審裁定准予強制執行，即為
    有據。抗告人主張系爭本票係相對人以恐嚇脅迫手段，強逼
    抗告人違背意願所開立云云，核屬對於系爭本票債務存否所
    為之實體上之爭執，參諸前開說明，應由抗告人提起實體之
    確認之訴，以資解決，非原審法院有權審酌，抗告人執此提
    起本件抗告，聲明廢棄原裁定，自無理由，應予駁回。
五、本件抗告程序費用額確定為1,000元（即抗告費），應由抗
    告人負擔，爰確定如主文第二項所示。
六、據上論結，本件抗告為無理由，依非訟事件法第46條、第21
    條第2項、第24條第1項，民事訴訟法第495條之1第1項、第
    449條第1項、第95條、第78條，裁定如主文。
中　　華　　民　　國　　96　　年　　8 　　月　　28　　日
                  民事第五庭    審判長法　官  高榮宏
                                      法　官  童來好
                                      法　官　鄭彩鳳
上為正本係照原本製作
如不服本裁定，僅得於收受本裁定正本送達後10日內，以適用法
規顯有錯誤為理由，向本院提出再抗告狀，（須附繕本一份及繳
納再抗告裁判費新台幣1,000元），經本院許可後始可再抗告。
中　　華　　民　　國　　96　　年　　8 　　月　　28　　日
                                      書記官　吳純敏
